臺灣板橋地方法院交通事件裁定　　 　　94年度交聲字第766號
原處分機關　交通部公路總局臺北區監理所
異　議　人　甲○○
即受處分人
上列受處分人因違反道路交通管理處罰條例案件，對於交通部公
路總局臺北區監理所民國九十四年三月廿九日所為之處分（原處
分案號：北監自裁字第裁40－C00000000 號），聲明異議，本院
裁定如下：
    主  文
原處分撤銷。
    理  由
一、按紅實線設於路側，用以禁止臨時停車，道路交通標誌標線
    號誌設置規則第一四九條第一項第一款第（五）目定有明文
    ；次按汽車駕駛人在禁止臨時停車處所停車者，處新臺幣（
    下同）六百元以上一千二百元以下罰鍰，道路交通管理處罰
    條例第五十六條第一項第一款亦定有明文。次按逕行舉發者
    ，應按已查明之資料填註車牌號碼、車輛種類、車主姓名或
    地址，並於通知單上方空白處加註逕行舉發之文字後，由舉
    發機關送達被通知人。又逕行舉發違反道路交通管理事件，
    經汽車所有人依通知單之應到案日期前到案，並告知違規駕
    駛人姓名、身分證統一編號及住址者，處罰機關應即另行通
    知違規駕駛人到案依法處理；逾應到案日期，處罰機關應依
    本條例第八十五條第三項規定處罰該汽車所有人。又違反道
    路交通管理事件，行為人認為舉發之事實與違規情形相符者
    ，得於接獲通知單後，親自或委託他人持該通知單，不經裁
    決向指定之處所，逕依裁罰基準執行並繳納罰鍰結案。違反
    道路交通管理事件統一裁罰基準及處理細則（下稱處理細則
    ）第十一條第一項第三款、第廿四條、第四十八條第一項分
    別定有明文。揆諸上開處理細則之規定，無非在使逕行舉發
    之違規人（受處分人）得以釐清責任歸屬及得知處罰標準在
    限期內能自動繳納罰款。是受處分人自應先受舉發違反道路
    交通管理事件通知單之通知，始能知悉應到案日期，否則受
    處分人即無從知悉應到案之日期，如主管機關未經合法送達
    逕行裁決，其裁決程序即屬不適法。
二、原處分機關以：異議人即受處分人甲○○所有車牌號碼P 八
    - 九九二二號自用小客車，於民國九十年一月二十日二十時
    十五分許，在臺北縣中和市○○路處，因紅線違規停車，為
    臺北市政府警察局中和分局執勤員警照相採證後，執行拖吊
    ，以臺北縣政府警察局北縣警交字第C00000000 號通知單逕
    行舉發，爰依道路交通管理處罰條例第五十六條第一項第一
    款規定，裁處罰鍰新臺幣（下同）一千二百元之處分。
三、異議意旨略以：異議人即受處分人甲○○雖為車牌號碼P 八
    - 九九二二號自用小客車之所有人，但係長期借與好友雷樹
    基使用，於九十年一月二十日二十時許，雷樹基駕駛該車至
    臺北縣中和市○○路之青年社區訪友，確有將該車停放於該
    社區○○路旁，惟據駕駛人雷樹基事後告知，該處並未劃設
    明顯之紅黃色禁止停車線。駕駛人雷樹基欲返家時，發現該
    車遭拖吊，因當時已近午夜，未能直接取回，直至九十年一
    月廿二日始由駕駛人雷樹基親持駕照至保管場取回，並由駐
    場員警驗明駕駛人之駕照後，收取保管費該車放行，此時，
    駐場員警已明知該車之違規駕駛人係雷樹基，但未對該駕駛
    人製單舉發，且事後亦未依異議人之車籍地寄送舉發單，異
    議人未受合法通知，為此聲明異議，請求撤銷原處分云云。
四、經查：本件係逕行舉發違規事件，該車之車主確為異議人即
    受處分人甲○○，惟就前開舉發違反道路交通管理事件通知
    單有無合法送達於異議人乙節，原舉發單位即臺北縣政府警
    察局中和分局稱：「據全洋拖吊場提供當時違規採證照片，
    顯示該車違規屬實。而該違規通知單係由領車人雷樹基出示
    駕駛執照及行車執照，經查驗後交其簽收。由於本案屬逕行
    舉發，違規裁罰應由車主負責，本案係雷君在簽收通知單後
    未通知車主前往繳納罰緩所致」等情，有臺北縣政府警察局
    中和分局九十四年六月九日北縣警中裁字第Ｚ○○○○○○
    ○○○號書函一紙在卷可稽，是依該書函得知原舉發單位確
    未將舉發單送達與異議人，況經本院核閱前揭舉發通知單「
    收受通知聯者簽章欄」處，確僅有雷樹基之簽名，並未有異
    議人之簽名，有上開舉發通知單可憑，是本件之舉發通知單
    並未合法送達與異議人。則異議人爭執未能收受前揭舉發違
    規通知單，其異議為有理由。再者，雖依道路交通案件處理
    辦法第二十條規定交通法庭認為聲明異議有理由或聲明異議
    雖無理由而原處分不當或違法者，應以裁定將原處分經聲明
    異議之部分撤銷，並自為裁定。然此係指受罰主體以及行為
    違規之整體事實（含舉發通知單是否踐行合法通知程序）已
    屬明確無瑕者。惟本件裁罰已有如上疵議，基於原處分所據
    基本事實之舉發通知單，異議人是否確已經收悉之前提行政
    程序，已堪置慮，該行政程序非屬法院得命為補正事項，本
    件原舉發機關就原舉發通知單未為合法之送達，即遽予裁罰
    ，難謂適當，致失公平處遇之虞，造成差別行政處遇，自有
    未洽。雖異議人所有之車輛確有於禁止臨時停車處所違規停
    車之事實，誠應責難，然異議人辯稱其未受合法之通知為有
    理由，且原處分並有如上疵議，自難維持，原處分應予撤銷
    ，並發回原處分機關，另為適法之處理。
五、據上論斷，依道路交通案件處理辦法第二十條，裁定如主文
    。
中　　華　　民　　國　九十四　年　　六　　月　　二十　日
                      交通法庭  法　官  連 育 群
右正本證明與原本無異。
如不服本裁定應於送達後五日內向本院提出抗告狀。
　　　                          書記官  蘇 宥 維
中　　華　　民　　國　九十四　年　　六　　月　　二十　日
